【裁判字號】    89,易,269
【裁判日期】    890707
【裁判案由】    竊盜等
【裁判全文】
台灣基隆地方法院刑事判決                          八十九年度易字第二六九號
    公  訴  人  台灣基隆地方法院檢察署檢察官
    被      告  甲○○
右列被告因竊盜案件，經檢察官提起公訴（八十九年度偵字第一五０二號），本院判
決如左：
    主      文
甲○○竊盜，未遂，處有期徒刑陸月。
    事      實
一、甲○○意圖為自己不法之所有，於民國八十九年三月三十一日凌晨一時二十分許
    ，在基隆市○○路與崇孝街口，持長型不明器具，先擊碎乙○○所有而停放該處
    之ＺＺＱ─二五九號營業大客車即遊覽車右側車窗（此部分業經撤回告訴）後，
    因該遊覽車警鈴大作而躲入巷內，旋因見無來巡，乃又打開該車窗而爬入車內，
    並著手拆下電視機；同日凌晨一時三十分許，尚未及離去時，經人報警而當場查
    獲，致未得手。
二、案經被害人乙○○訴由基隆市警察局第三分局報請台灣基隆地方法院檢察署檢察
    官偵查起訴。
    理      由
一、訊據被告甲○○固矢口否認其有竊盜之犯行，辯稱：其騎乘機車經過該處，遭二
    名不明人士無故毆打後，並架上該遊覽車，車內尚有一人持刀命其趴於後座云云
    。惟查：右揭事實業據告訴人乙○○指訴綦詳，核與在場證人即另一遊覽車司機
    徐興芳所證述之情節相符；當時前後數小時，僅有被告一人上下行竊等情，更據
    證人陳述甚明，被告所辯之無稽已然可見；何況，當時，該遊覽車之前後門即旅
    客上下處，均已上鎖等情，並經被告於警訊時供明，可見當時該遊覽車已經無人
    上下，則該所謂不明人士三人，將被告拖入車內有何目的？尤有進者，被告於警
    訊時供稱被三人「從該車右前側小窗戶」拖進車內云云，更是違背常情。再參以
    警訊筆錄載明警察到場五分鐘，被告才走到窗戶旁邊，說是遭人毆打云云，可見
    被告所辯不實，應是臨時杜撰，自難憑信。其犯行洵堪認定。
二、核被告所為，係犯刑法第三百二十條第三項第一項之竊盜未遂罪。其已著手於犯
    罪行為之實行，因警察來查之障礙而不遂，為未遂犯，應依既遂犯之例而減輕其
    刑。其次，刑事立法上之「法益原則」要求任何行為要加以犯罪化，必因其法益
    受到侵害或危險。在法益侵害，為實害犯；在法益危險，為危險犯。法益本身依
    其價值評價之強度，而呈現法益位階。生命、身體、自由、名譽、財產五者，按
    其順序，而高低位階化。生命法益最高，其次身體法益，其次自由法益，其次名
    譽法益，而財產法益最低。此五種傳統法益，稱之為「個人法益」。本件所侵害
    者為財產法益，乃財產法益之實害犯。復次，刑事司法上之「罪刑相當原則」要
    求法官在量刑時，應依法益之位階，重所當重，輕所當輕，必使罪得其刑而刑當
    其罪；不得重罪而輕判，或輕罪而重判；期使責任與刑罰得以相適應，而具有相
    當性。地藏十輪經（第三卷）云：「若犯重罪，應重治罰；若犯中罪，應中治罰
    ；若犯輕罪，應輕治罰；令其慚愧，懺悔所犯。」其此之謂也！為此，本院審酌
    被告之品行、生活狀況、智識程度、犯罪之動機、目的、犯罪所生之危害、犯罪
    後之態度等一切情狀後，認為公訴人所求處之有期徒刑二月，尚有不足，量處如
    主文第一項所示之自由刑，方足以使其罪刑相當，爰宣告之，以示儆懲。
三、被告所用以打破窗戶之長型不明器具，並未扣案，亦不明證明屬於被告所有，不
    具沒收可行性，不予宣告沒收，併此說明之。
四、公訴意旨另以：被告前述打破該遊覽車窗戶部分，涉有刑法第三百五十四條之毀
    損罪嫌云云；惟查：告訴乃論之罪，告訴人於第一審辯論終結前，得撤回其告訴
    ，刑事訴訟法第二百三十八條第一項定有明文。本件毀損部分，公訴人既認為屬
    於上述之毀損罪嫌，依刑法第三百五十七條之規定，須告訴乃論。茲據告訴人當
    庭撤回其告訴，依照前開說明，應不經言詞辯論，逕為不受理之判決。
五、據上論斷，應依刑事訴訟法第二百九十九條第一項前段、第三百零三條第三款、
    第三百零七條、刑法第三百二十條第一項、第二十六條前段、罰金罰鍰提高標準
    條例第一條前段而判決如主文。
本案經檢察官蔡和憲到庭執行職務。
中      華      民      國    八十九    年      七      月      七      日
                                    台灣基隆地方法院刑事庭
                                        法  官  陳  志  祥
右正本證明與原本無異。
如不服本判決，應於送達後十日內，向本院提出上訴狀。
中      華      民      國    八十九    年      七      月    十二      日
                                        書記官  陸  清  敏
附錄：
刑法第三百二十條第一項：
意圖為自己或第三人不法之所有，而竊取他人之動產者，為竊盜罪，處五年以下有期
徒刑、拘役或科五百元以下罰金。
刑法第三百二十條第三項：
前二項之未遂犯罰之。
（罰金已依罰金罰鍰提高標準條例提高為十倍）


司法院資訊處製作；財團法人民間司法改革基金會備份。
